臺灣高等法院刑事裁定
109年度毒抗字第346號
抗  告  人  
即  被  告  董誠讚


上列抗告人因違反毒品危害防制條例案件，不服臺灣新北地方法
院109年度毒聲字第884號，中華民國109年11月27日裁定（聲請
案號：臺灣新北地方檢察署109年度聲觀字第857號、109年度毒
偵字第6681號），提起抗告，本院裁定如下：
    主  文
抗告駁回。
    理  由
一、原裁定意旨略以：
（一）抗告人即被告甲○○（下稱被告）基於施用第二級毒品之犯
      意，於民國109年9月16日20時10分許，在新北市○○區○○街
      000號住處，以將第二級毒品甲基安非他命置於玻璃球加
      熱燒烤，吸食所產生煙霧之方式，施用第二級毒品甲基安
      非他命1次，嗣於同年月18日15時15分許，在新北市○○區○
      ○街00號前為警查獲，並扣得甲基安非他命1包（毛重0.53
      公克）等情，業據被告於警詢及偵查坦承不諱，且其為警
      查獲後所採集之尿液檢體（編號為J0000000號），經送請
      台灣檢驗科技股份有限公司以酵素免疫分析法初步檢驗、
      氣相層析質譜儀法確認複驗之結果，均呈安非他命、甲基
      安非他命陽性反應一節，有該檢驗機構所出具之濫用藥物
      檢驗報告附卷可稽，足見被告確有於上開時間、地點施用
      甲基安非他命之行為。
（二）被告前因施用毒品案件，經原審法院以95年度毒聲字第14
      0號裁定令入勒戒處所觀察、勒戒，因認有繼續施用傾向
      ，再由原審法院以95年度毒聲字第1778號裁定令入戒治處
      所強制戒治，於96年6月25日停止處分出所，之後被告即
      無再接受觀察、勒戒及強制戒治之紀錄，有本院被告前案
      紀錄表在卷可查，是被告本次施用第二級毒品之犯罪時間
      ，距離其前次強制戒治執行完畢已經超過3年，檢察官聲
      請再次將被告送觀察、勒戒，與法有據，應予准許等語。
二、抗告意旨略以：被告本次遇警盤查時，即當場自首並交付毒
    品，且其從未參加過戒癮治療課程，亦無另涉其他案件，然
    其經檢察官訊問後，具狀向臺灣新北地方檢察署申請參加戒
    癮治療課程（參抗告狀附證一），檢察官卻對此為何不准而
    隻字未提；另被告患有肺纖維化之疾病，須至長庚醫院做定
    期追蹤檢查（參抗告狀附證二、三），及其年邁母親曾受詐
    騙，故其實有不得不隨時在家陪伴之情，爰懇請本院准予撤
    銷原裁定云云。
三、按犯毒品危害防制條例第10條之罪者，檢察官應聲請法院裁
    定，或少年法院（地方法院少年法庭）應先裁定，令被告或
    少年入勒戒處所觀察、勒戒，其期間不得逾2月，毒品危害
    防制條例第20條第1項定有明文，此為法律之強制規定，不
    得藉詞免除。次按毒品危害防制條例所規定之觀察、勒戒處
    分，其立法意旨在幫助施用毒品者戒除毒癮，該處分之性質
    非為懲戒行為人，而係為消滅行為人再次施用毒品之危險性
    ，目的在戒除行為人施用毒品之身癮及心癮措施；觀察勒戒
    係導入一療程觀念，針對行為人將來之危險所為預防、矯治
    措施之保安處分，以達教化與治療之目的，可謂刑罰之補充
    制度，從而毒品危害防制條例本身所規定之觀察、勒戒及強
    制戒治等保安處分，雖兼具自由刑之性質，卻有刑罰不可替
    代之教化治療作用，且觀察、勒戒既屬用以矯治、預防行為
    人反社會性格，而具社會保安功能之保安處分，當無因行為
    人之個人或家庭因素而免予執行之理。末按所謂毒品戒癮治
    療計畫（即美沙冬替代療法），係法務部基於防制毒品危害
    之刑事政策與毒品危害防制條例第24條鑑於對於若干施用毒
    品者若僅施以徒刑不足以斷絕毒癮之規範本旨，乃令檢察機
    關與衛生福利部合作，由檢察官審酌個案情形，援引毒品危
    害防制條例第24條，並參酌刑法第57條所列事項及公共利益
    之維護，改以緩起訴處分方式轉介毒品施用者前往醫療院所
    治療。
四、經查：
　　被告於警詢、偵查坦承施用第二級毒品犯行不諱，且其為警
    查獲時所採集之尿液檢體，經送檢驗結果，呈安非他命、甲
    基安非他命陽性反應，有新北市政府警察局受採集尿液檢體
    人姓名及檢體編號對照表（檢體編號J0000000號）、台灣檢
    驗科技股份有限公司出具之濫用藥物檢驗報告（檢體編號J0
    000000號）在卷為憑，堪認被告前揭任意性自白核與事實相
    符，其犯行堪予認定，揆諸前揭規定，被告自應令入勒戒處
    所觀察、勒戒。至是否給予被告為附命完成戒癮之緩起訴處
    分，應由檢察官參酌刑法第57條所列事項及公共利益之維護
    依職權判斷衡酌，凡經檢察官聲請且符合法定要件者，法院
    僅得為有限之低密度審查，除檢察官之判斷有重大明顯瑕疵
    ，或其裁量權已萎縮至無聲請觀察、勒戒之餘地，法院原則
    上應尊重檢察官職權之行使，並據以裁定，尚無自由斟酌以
    其他方式替代或得以其他原因免予執行之權。是本件檢察官
    審酌被告於警、偵訊所述、本案全情，及參以被告曾多次施
    用毒品罪經法院判處科刑確定，並執行完畢之前科紀錄，認
    不適於緩起訴附命戒癮治療，而聲請觀察、勒戒，核無違反
    立法目的或悖於比例原則等濫用裁量權限之情形，於其裁量
    範圍內未依毒品危害防制條例第24條，改以緩起訴處分方式
    轉介毒品施用者前往醫療院所治療，此非本院所得審酌之事
    項，本件檢察官既未為附命完成戒癮治療之緩起訴處分，其
    抗告意旨所述其個人健康、年邁家人等因素，請求給予自新
    機會，尚難認得以解免其犯施用第二級毒品犯行而應受之觀
    察、勒戒處分。綜上所述，原審裁定被告應入勒戒處所觀察
    、勒戒，核無違誤，其抗告意旨於法尚屬無據，為無理由，
    應予駁回。
據上論斷，應依刑事訴訟法第412條，裁定如主文。
中　　華　　民　　國　　109 　年　　12　　月　　31　　日
                  刑事第十七庭審判長法　官　鄭水銓
                              　　  法　官　黃雅芬
                              　    法　官　沈君玲
以上正本證明與原本無異。
不得再抗告。
                                    書記官　彭于瑛
中　　華　　民　　國　　109 　年　　12　　月　　31　　日